【裁判字號】    94,簡,397
【裁判日期】    950117
【裁判案由】    綜合所得稅
【裁判全文】
高雄高等行政法院簡易判決
                                     94年度簡字第00397號
原      告  甲○○
送達代收人  乙○○
被      告  財政部高雄市國稅局
代  表  人  邱政茂局長
上列當事人間因綜合所得稅事件，原告不服財政部中華民國94年
9月5日台財訴字第09400231440號訴願決定，提起行政訴訟。本
院判決如下：
    主  文
原告之訴駁回。
訴訟費用由原告負擔。
    事實及理由
一、緣原告87年度綜合所得稅結算申報，就被告核定營利所得部
    分不服，申請復查結果，未獲變更；提起訴願，亦遭決定駁
    回；遂提起行政訴訟，經本院92年度訴字第222號判決「原
    告之訴駁回。訴訟費用由原告負擔。」；原告不服，提起上
    訴，亦經最高行政法院以93年度判字第1215號判決「上訴駁
    回。上訴審訴訟費用由上訴人負擔。」而告確定。嗣被告就
    確定後應補稅額新台幣（下同）314,116元加計利息71,650
    元，一併填發繳款書，通知原告繳納。惟原告仍不服，就行
    政救濟加計利息部分申請復查結果，未獲變更；提起訴願，
    亦遭決定駁回；遂提起本件行政訴訟。
二、原告起訴主張：按行政處分應選擇最有利於人民之方式為之
    ，依據被告之稅額繳款書記載：「．．．納稅義務人逾期繳
    納者，依郵政儲金匯業局（每年）1月1日公布之1年期定期
    存款利率，按日加計利息，一併徵收。」足見本件利息應分
    年並按日計息，方為合法。原告87年度綜合所得稅結算申報
    事件，前後行政訴訟歷時5年，郵政儲金匯業局之1年期定期
    存款利率年年調降，並已降至1％，被告竟全部以5％計算，
    對原告顯不公平，並違反利息加計之立法意旨，更違反憲法
    保障人民財產權益之宗旨云云，並求為判決撤銷訴願決定及
    原處分（含復查決定）關於利息計算部分。
三、被告則以：(一)按「經依復查、訴願或行政訴訟程序終結決定
    或判決，應補繳稅款者，稅捐稽徵機關應於復查決定，或接
    到訴願決定書，或行政法院判決書正本後10日內，填發補繳
    稅款繳納通知書，通知納稅義務人繳納；並自該項補繳稅款
    原應繳納期間屆滿之次日起，至填發補繳稅款繳納通知書之
    日止，按補繳稅額，依原應繳納稅款期間屆滿之日郵政儲金
    匯業局之一年期定期存款利率，按日加計利息，一併徵收。
    」「納稅義務人未繳納稅款而申請復查，稅捐稽徵機關於復
    查決定通知納稅義務人時，應就復查決定之應納稅額，依本
    法第38條第3項後段規定加計利息填發繳款書，一併通知納
    稅義務人繳納。」分別為稅捐稽徵法第38條第3項及同法施
    行細則第12條所明定。(二)查本件原告87年度綜合所得稅原應
    補稅額為628,233元，限繳日期為民國（下同）89年5月15日
    ，改訂納期為89年5月25日。原告對該核定稅捐之處分不服
    ，於89年6月23日就營利所得部分申請復查，復查結果未獲
    變更，原告仍不服，就復查決定應補稅額628,233元及行政
    救濟加計利息20,211元，於90年2月12日繳納324,222元（含
    本稅314,117元及行政救濟利息10,105元），提起訴願及行
    政爭訟，均遭駁回，有財政部92年1月2日台財訴字第090001
    0957號訴願決定書、鈞院92年度訴字第222號判決及最高行
    政法院93年度判字第1215號判決附卷可稽，全案乃告確定。
    被告分別就本次補繳稅款314,116元，按原應繳納期間屆滿
    之次日（89年5月26日）起至填發補繳稅款繳納通知書之日
    （93年11月17日，共1,637日）止，及復查決定已繳納半數
    稅額314,117元，按原應繳納期間屆滿之次日（89年5月26日
    ）起至復查決定繳納半數稅額之日（90年2月12日，共計263
    日）止，依原應繳納稅款期間屆滿之日郵政儲金匯業局之一
    年期定期存款利率，按日加計利息為81,755元【計算式：本
    次應補稅額314,116元×1,637日×日利率0.0000000000（年
    利率5﹪÷365日）＋已繳納應補稅額314,117元×263日×日
    利率0.0000000000】，扣除90年2月12日已繳納行政救濟加
    計利息10,105元後餘額為71,650元，連同本次應補稅額314,
    116元一併填發繳款書，通知原告繳納，並無違誤。(三)按納
    稅義務人對於核定應納稅額不服申請復查，不因未繳納稅款
    而影響其申請復查之權利，惟因此享有延緩繳稅之利益，基
    於賦稅公平原則，理應有利息之負擔，故稅捐稽徵法第38條
    第2項、第3項對於經行政救濟確定應行退或補之本稅，應加
    計利息一併徵收或退還之規定，旨在填補徵納雙方因行政救
    濟程序而延遲徵收或退還稅款所生之損失，以示公允。本件
    雖歷經5年始確定，惟按該法條明定應加計之利息係依原應
    繳納稅款期間屆滿之日郵政儲金匯業局之一年期定期存款利
    率計算，是被告依本件繳納期間屆滿日89年5月25日之郵政
    儲金匯業局之一年期定期存款利率5％計算行政救濟利息，
    並無不合等語置辯，並求為判決原告之訴駁回。
四、按「納稅義務人對稅捐稽徵機關之復查決定如有不服，得依
    法提起訴願及行政訴訟。經依復查、訴願或行政訴訟等程序
    終結決定或判決，應退還稅款者，稅捐稽徵機關應於復查決
    定，或接到訴願決定書，或行政法院判決書正本後10日內退
    回；並自納稅義務人繳納該項稅款之日起，至填發收入退還
    書或國庫支票之日止，按退稅額，依繳納稅款之日郵政儲金
    匯業局之一年期定期存款利率，按日加計利息，一併退還。
    經依復查、訴願或行政訴訟程序終結決定或判決，應補繳稅
    款者，稅捐稽徵機關應於復查決定，或接到訴願決定書，或
    行政法院判決書正本後10日內，填發補繳稅款繳納通知書，
    通知納稅義務人繳納，並自該項補繳稅款原應繳納期間屆滿
    之次日起，至填發補繳稅款繳納通知書之日止，按補繳稅額
    ，依原應繳納稅款期間屆滿之日郵政儲金匯業局之一年期定
    期存款利率，按日加計利息，一併徵收。」稅捐稽徵法第38
    條定有明文。
五、本件原告87年度綜合所得稅結算申報，就被告核定營利所得
    部分不服，申請復查結果，未獲變更；提起訴願，亦遭決定
    駁回；遂提起行政訴訟，經本院92年度訴字第222號判決「
    原告之訴駁回。訴訟費用由原告負擔。」；原告不服，提起
    上訴，亦經最高行政法院以93年度判字第1215號判決「上訴
    駁回。上訴審訴訟費用由上訴人負擔。」而告確定。嗣被告
    就確定後應補稅額314,116元加計利息71,650元，一併填發
    繳款書，通知原告繳納等情，有各該判決書、原告87年度綜
    合所得稅結算申報書、核定通知書等影本附原處分卷可稽，
    自堪認定。按稅捐稽徵法第38條第2項、第3項規定，係就漏
    補稅款徵納雙方因行政救濟程序而延緩徵收或退還本稅所生
    之損失所為之規定，納稅義務人未繳納稅款而依稅捐稽徵法
    第35條規定申請復查，稽徵機關依同法第39條規定暫緩移送
    法院強制執行其應納稅捐，是納稅義務人因申請復查亦享有
    延緩繳納稅款之期間利益（利息收益），自應負擔緩繳稅款
    期間之利息。故基於公允原則，稅捐稽徵法第38條第2項、
    第3項乃規定凡經行政救濟確定後，其應退或應補之稅款均
    應加計利息。被告以系爭補繳稅款原應繳納期間屆滿之次日
    即89年5月26日起，至填發補徵稅額繳款書之日即93年11月
    17日止，計1,637天，依稅捐稽徵法第38條第3項規定，按原
    應繳納稅款期間屆滿之日郵政儲金匯業局之一年期定期存款
    利率5％，按日加計利息為81,755元，一併發單予以補徵，
    即無不合。又稅捐稽徵法第38條第3項已明定利息之計算方
    式為「依原應繳納稅款期間屆滿之日郵政儲金匯業局之一年
    期定期存款利率，按日加計利息，一併徵收」，被告並無裁
    量權可得斟酌，是被告按原繳納稅款期間屆滿郵政儲金匯業
    局之一年期定期存款利率5％加計利息81,755元一併徵收，
    係依法行政行為，並無違誤，原告主張因5年期間郵政儲金
    匯業局之一年期定期存款利率年年調降，被告以原繳納稅款
    期間屆滿郵政儲金匯業局之一年期定期存款利率加計5年利
    息，對原告顯不公平等語，並非可取。從而，本件被告所為
    加計利息之處分，揆諸前揭稅捐稽徵法第38條第3項規定，
    並無違誤，復查決定、訴願決定予以維持，亦無不合，原告
    之訴難認有理由，自應予以駁回，並不經言詞辯論為之。
六、據上論結，本件原告之訴為無理由，依行政訴訟法第236條
    、第233條第1項、第195條第1項後段、第98條第3項前段，
    判決如主文。
中    華    民    國    95    年     1    月   17     日
                        第二庭法  官  戴見草
以上正本係照原本作成。
如不服本判決，應於送達後20日內，向本院提出上訴狀並表明上
訴理由，如於本判決宣示後送達前提起上訴者，應於判決送達後
20日內補提上訴理由書（須按他造當事人人數附繕本）。
提起上訴應預繳送達用雙掛號郵票7份（每份34元）。
中    華    民    國    95    年     1    月   17     日
                              書記官  蔡玫芳
附註:
行政訴訟法第235條（第1項、第2項）:
對於適用簡易程序之裁判提起上訴或抗告，須經最高行政法院之
許可。
前項許可，以訴訟事件所涉及之法律見解具有原則性者為限。


司法院資訊處製作；財團法人民間司法改革基金會備份。
